【裁判字號】    89,訴,681
【裁判日期】    900608
【裁判案由】    公共危險
【裁判全文】
臺灣基隆地方法院刑事判決                          八十九年度訴字第六八一號
    公  訴  人  臺灣基隆地方法院檢察署檢察官
    被      告  丙○○
    指定辯護人  甲○
右列被告因公共危險案件，經檢察官提起公訴（八十九年度偵字第三八八七號），甲
○判決如左：
    主  文
丙○○放火燒燬現有人所在之建築物未遂，累犯，處有期徒刑貳年拾月。並於刑之執
行完畢或赦免後，令入相當處所，施以監護壹年。
扣案之打火機壹個沒收。
    事  實
一、丙○○曾於民國（下同）八十七年間，因竊盜案件，經甲○判處罰金三千六百元
    ，於八十七年九月二十日執行完畢；又於八十七年十一月二十七日，因竊盜案件
    ，經甲○判處有期徒刑五月，於八十七年十二月二十九日判決確定，八十八年四
    月四日執行完畢。丙○○長期患有慢性精神分裂病，係精神耗弱之人，因與鄰居
    乙○○○早有嫌隙，於民國（下同）八十九年九月十九日十四時四十五分許，於
    酒後途經基隆市○○街三十八號前，見乙○○○與友人在其內飲酒作樂，竟基於
    放火燒燬乙○○○住宅之故意，趁乙○○○不注意之際，以自備之打火機先點燃
    紙張，再燃燒乙○○○住處窗戶外之狗籠上之塑膠布及毛巾等易燃物品，幸為乙
    ○○○及時發現，將火撲滅始未釀成災害。嗣經乙○○○報警處理而查獲上情，
    並扣得丙○○所有之打火機一個。
二、案經基隆市警察局第四分局報請臺灣基隆地方法院檢察署檢察官偵查起訴。
    理  由
一、訊據被告丙○○矢口否認有右揭公共危險之犯行，辯稱：伊未放火燒乙○○○之
    房子，係乙○○○故意陷害伊入罪云云。惟查，前開事實，業據被害人乙○○○
    於歷次偵審時指訴綦詳，並有現場照片二張在卷可參，復有打火機一個扣案可稽
    ，參諸被告於火災發生當時，確有在現場，嗣後被害人乙○○○住處窗戶外之狗
    籠上之塑膠布及毛巾等易燃物品旋即起火燃燒，此為被告所供承在卷（詳甲○九
    十年五月二十五日審判筆錄），且為被害人乙○○○所親眼目睹，可證火災確係
    被告所引起，是其所辯，顯係卸責之詞，不足採信，本件事證明確，被告犯行洵
    堪認定。
二、查被告放火燒燬現有人所在之建築物未遂，核其所為，係犯刑法第一百七十三條
    第一項、第三項之罪。又被告曾於八十七年十一月二十七日，因竊盜案件，經甲
    ○判處有期徒刑五月，於八十七年十二月二十九日判決確定，八十八年四月四日
    執行完畢，有臺灣高等法院檢察署刑案紀錄簡覆表在卷可稽，其於前案有期徒刑
    執行完畢後五年內再犯本件有期徒刑以上之罪，為累犯，應依刑法第四十七條之
    規定，加重其刑。又被告已著手於放火行為之實施而未使建築物達喪失效用之程
    度，為未遂犯，依法得減輕其刑。復查，被告經財團法人長庚紀念醫院基隆分院
    （下稱長庚醫院基隆分院）鑑定其行為時之精神狀況結果，認被告為慢性精神分
    裂病病患，其職業、社交及認知功能皆逐漸退化，現實感差，有明顯妄想及幻聽
    症狀，故判斷被告犯案時之精神狀態已達精神耗弱之程度，有長庚醫院基隆分院
    九十年五月七日（九十）長庚院基字第０九二０號函暨精神鑑定報告書一份在卷
    可稽，足證被告於案發當時之精神狀態已達精神耗弱之程度，為精神耗弱人，應
    依刑法第十九條第二項之規定，減輕其刑。被告同時有刑之加重及減輕事由，應
    依刑法第七十一條第一項之規定，先加後減。爰審酌被告之品行、犯罪動機、目
  的、手段、犯罪所生危害及犯罪後態度等一切情狀，量處如主文所示之刑。又被
    告為慢性精神分裂病病患，且無家屬照顧，若未施以適當之精神治療及監護，其
    病況將有惡化之可能，為避免被告之病情惡化，重複出現危及社會秩序之不法行
    為，甲○認應依刑法第八十七條第二項之規定，令被告於刑之執行完畢或赦免後
    入相當處所，施以監護一年。另扣案之打火機一個，為被告所有供本件犯罪所用
    之物，業據被告於偵查中供承在卷，爰依法宣告沒收。
據上論斷，應依刑事訴訟法第二百九十九條第一項前段，刑法第一百七十三條第一項
、第三項、第四十七條、第二十六條前段、第十九條第二項、第八十七條第二項、第
三十八條第一項第二款，罰金罰鍰提高標準條例第一條前段，判決如主文。
本案經檢察官黃士元到庭執行職務。
中      華      民      國      九十     年     六      月      八      日
                                    臺灣基隆地方法院刑事第二庭
                                            法  官  齊  潔
右正本證明與原本無異。
對於本件判決如有不服，應於收受送達後十日內，向甲○提出上訴書狀，上訴於臺灣
高等法院，並按他造當事人之人數附具繕本。
                                            書記官  林苑珍
中      華      民      國      九十     年     六      月     十一     日
附錄論罪法條
刑法第一百七十三條第一項：
放火燒燬現供人使用之住宅或現有人所在之建築物、礦坑、火車、電車或其他供水、
陸、空公眾運輸之舟、車、航空機者，處無期徒刑或七年以上有期徒刑。


司法院資訊處製作；財團法人民間司法改革基金會備份。
